【裁判字號】    92,上訴,2996
【裁判日期】    921029
【裁判案由】    強盜等
【裁判全文】
臺灣高等法院刑事判決                           九十二年度上訴字第二九九六號
    上  訴  人
    即  被  告   丁○○
    公設辯護人   本院指定辯護人乙○○
右上訴人因強盜等案件，不服臺灣臺北地方法院九十一年度訴字第二六０號，中華民
國九十二年五月十二日第一審判決（起訴案號：臺灣臺北地方法院檢察署九十年度偵
字第九三三三號），提起上訴，本院判決如左：
    主  文
原判決關於丁○○部分撤銷。
丁○○意圖為自己不法之所有，攜帶兇器，以強暴、脅迫至使不能抗拒，而取他人之
物，未遂，處有期徒刑年柒月。
扣案牛排刀壹支沒收。
    事  實
一、丁○○曾於民國七十九年間因盜匪案件，經臺灣板橋地方法院判處有期徒刑十年
    六月，褫奪公權六年，上訴後經臺灣高等法院改判為有期徒刑十年，褫奪公權六
    年，於七十九年七月八日確定，八十三年年二月十七日假釋出獄；同年又因傷害
    、竊盜、妨害自由罪，分別被法院判處有期徒刑一年六月、十月、一年二月，經
    定執行刑為有期徒刑三年，連同前被撤銷之假釋殘刑五年十月七日，原應執行至
    九十二年一月二十二日，嗣再於八十八年八月十三日假釋出獄，詎又於九十年間
    再因竊盜罪被判處有期徒刑二年，前之假釋再經撤銷，另應執行殘刑三年五月九
    日。猶不知悔改，於九十年三月十六日十三時三十分許，在臺北市○○路中正紀
    念堂迴廊，因無錢買酒，見在該處散步之丙○、甲○○年老可欺，竟意圖為自己
    不法之所有，持其所有客觀上可為兇器之牛排刀一支在甲○○及丙○面前比劃，
    並以兇狠語氣向甲○○及丙○要錢，以此持刀強暴、脅迫之方式致使該二人不能
    抗拒停留原處，惟因丙○心有未甘繼而向丁○○陳稱有錢也要給自己的孩子等語
    ，丁○○聞言大怒，竟基基於傷害之犯意，持上開牛排刀揮刺丙○，致丙○受有
    右耳前、左耳後各約一公分之撕裂傷、鼻部外傷並流鼻血，及左小指劃傷之傷害
    。適不知情之唐福榮在上開地點對面喝酒，見上開情形乃上前勸架而與甲○○發
    生爭執，唐福榮竟基於傷害之犯意，憤而持其所有隨身攜帶之六角起子毆打甲○
    ○，致甲○○頭皮撕裂傷（唐福榮傷害部分業據原審判處公訴不受理），丁○○
    、唐福榮見狀因害怕為警查獲，即迅速逃離現場，丁○○欲以上開強暴、脅迫方
    法使丙○、甲○○不能抗拒交付財物遂未得逞。嗣為警循線查獲，並扣得上開牛
    排刀一支。
二、案經丙○、甲○○訴由臺北市政府警察局中正第一分局報請臺灣臺北地方法院檢
    察署檢察官偵查起訴。
    理  由
一、訊據被告丁○○對有於右揭時、地與丙○、甲○○發生爭執之事實並不否認，惟
    矢口否認有何強盜及傷害之犯行，辯稱：伊未向甲○○及丙○要錢，伊係與朋友
    蔡同榮（原審稱蔡頭）在前開時、地喝酒，牛排刀係用來切小菜之用，因甲○○
    、丙○一直在看躺在地上之蔡同榮，伊就問他們「看什麼看」，他們過來就敲伊
    的頭，唐福榮上來勸架，與甲○○發生衝突，並以六角起子刺傷甲○○；丙○、
    甲○○之指述前後不一且矛盾云云。經查：（一）被告丁○○如何持牛排刀在前
    揭時、地以兇狠語氣向丙○、甲○○要錢，致使二人心生畏懼不敢離開，惟因丙
    ○後陳稱有錢也要給自己的孩子等語，被告丁○○遂以牛排刀揮刺丙○，致丙○
    受有右耳前、左耳後各約一公分之撕裂傷、鼻部外傷並流鼻血及左小指劃傷之傷
    害等情，業據告訴人丙○、甲○○於本院審理時證述明確，丙○所受之傷害，復
    有照片五張及國立臺灣大學醫學院附設醫院九十年六月八日（九十）校附醫秘字
    第一二六三三號函記載「丙○先生．．於九十年三月十六日下午一時三十三分許
    ，由一一九救護車送至本院急診。到院時其意識清楚，血壓１４８／７８毫米汞
    柱，心跳每分鐘八八下，體溫３６度Ｃ，理學檢查發現其右耳前及左耳後各有約
    一公分撕裂、鼻部外傷並有流鼻血，除此之外並無其他重大外傷。經注射破傷風
    類毒素及處理傷口後，即不告而離院」等詞附卷可稽。丙○自警訊迄原審訊問時
    ，均陳稱其左小指有被劃傷，雖臺大醫院前開函件未記載丙○就醫時有左小指劃
    傷之情形，惟既係小傷口，如未再繼續流血，醫生甚有可能未發現或未處理，從
    上揭函件除記載丙○之傷勢外，另記載「除此之外並無其他重大外傷」，應認丙
    ○非屬重大外傷之左小指確有被劃傷。（二）告訴人丙○與甲○○二人之證述，
    雖有部分前後不一且相互矛盾之處，惟按「多數證人間就同一事實之陳述彼此稍
    有差異，或同一證人前後證言略有出入，此乃各人之記憶不清，或細節未交代清
    楚，或其描述用語不同，省略片段情節，或紀錄之詳簡有異所致，倘其主要陳述
    一致，應得採為裁判之基礎，非謂其中有一部分互有出入，即認全部均屬無可採
    取」。本件告訴人丙○與甲○○自警詢至原審審理時，對於被告丁○○有於前開
    時、地持刀向渠等二人要錢至使二人心生畏懼不敢離開，後丙○陳稱有錢也要給
    自己之孩子等語，被告丁○○遂持刀傷害丙○之重要情節證述前後均相同，縱對
    於二人散步行走及被告丁○○持刀站立位置及究竟被告丁○○先面向何人要錢等
    細節或有出入，然本件自警詢、偵訊迄原審審理時，已長達二年之久，丙○（身
    分證記載二十年出生，丙○稱實際上為五年出生）及甲○○（十五年出生）均為
    七十多歲高齡之人士，渠等體力及記憶，本即易隨時間流轉而模糊，致使渠等於
    審理中證述之內容，與警詢及偵查中或有些許出入，殊可理解，況不論被告丁○
    ○、唐福榮（已審結）均陳述本件經過時間很短，則丙○與甲○○當日於中正紀
    念堂迴廊慢步行走，突然有人持刀向渠等二人要錢之狀況應為二人始料未及，在
    身心突然受到驚嚇之情形下，對於當日事件經過之情節僅能事後逐步回想，是渠
    等二人指述事發經過細節部分相互、前後或有出入，亦難認渠等證詞即非可採。
    （三）被告丁○○於原審審理時雖陳述當日事發之過程為伊覺得丙○與甲○○二
    人在看伊，故罵丙○與甲○○，丙○與甲○○即上前理論並打伊等詞；於本院審
    理時則辯稱：丙○、甲○○二人一直看著與伊喝酒後躺在地上之蔡同榮（原審稱
    為蔡頭），伊說看什麼看，他們就過來敲伊的頭。然丙○與甲○○年事已高，於
    原審審理時行走速度緩慢，且於原審訊問或檢察官及辯護人詰問時尚要提高音量
    始能知悉問題而回答（原審法官之觀察，見原審判決），豈有可能如被告丁○○
    所述僅因其之責罵（問話）即上前理論甚且毆打被告。反之，丙○、甲○○與被
    告素無怨隙，僅單純於中正紀念堂散步行走，被告豈有無任何理由即持刀殺傷丙
    ○之理，是丙○、甲○○指述因被告丁○○向渠等二人要錢未果，後持刀刺傷丙
    ○情節自較為真實可採。
二、綜上所述，被告持牛排刀對年紀甚大之告訴人丙○、甲○○比畫，並以凶狠語氣
    要求交付金錢，告訴人害怕而留於原地，丙○稍加回嘴，被告即持刀加以傷害，
    顯已達以強暴、脅迫之方式至使人不能抗拒而取財程度。此外，復有牛排刀一支
    扣案可稽，本件事證明確，被告犯行堪予認定，應依法論科。
三、按刑法第三百二十一條第一項第三款之攜帶兇器竊盜罪，係以行為人攜帶兇器竊
    盜為其加重條件，此所謂之兇器，其種類並無限制，凡客觀上足對人之生命、身
    體、安全構成為威脅，具有危險性之兇器均屬之，且祇須行竊時攜帶此種具有危
    險性之兇器為已足，並不以攜帶之初有行兇之意圖為必要，最高法院七十九年臺
    上第五二五三號判例參照。是被告丁○○持客觀上可為兇器之牛排刀比劃，致使
    他人不能抗拒，而取他人財物，惟未生取財之結果之行為，核係犯刑法第三百三
    十條第二項、第一項、同法第三百二十一條第一項第三款之攜帶兇器強盜未遂罪
    。又被告丁○○持牛排刀傷害丙○之行為，核係犯刑法第二百七十七條第一項之
    傷害罪。被告丁○○一強盜行為侵害二被害人法益，為想像競合犯。應從一重論
    以加重強盜未遂罪；另強盜罪，非以傷人為當然之手段，若具有傷害故意，且發
    生傷害結果，自應另負傷害罪責，被告所犯之上揭傷害罪，與強盜罪間有方法結
    果之牽連犯關係，亦應從一重論以加重強盜未遂罪。被告已著手於強盜行為之實
    行而未得逞，為未遂犯，應按既遂犯之刑減輕之。
四、原審對被告論罪科刑，固非無見，惟查，（一）被告有如事實欄所載之犯罪科刑
    及執行情形，有本院被告全國前案紀錄表一份在卷可憑，並經本院調閱臺灣台中
    地方法院檢察署八十八年度執更字第二四二六號全卷核屬相符。被告二次假釋出
    獄，於假釋期間均因再犯罪而被撤銷假釋，殘刑至今仍未執行完畢，應與累犯之
    要件不合，原審論以累犯，並加重其刑，尚有未恰。（二）被告持刀強暴脅迫被
    害人，且進而持刀傷害被害人，二罪之間應有方法結果之牽連犯關係，應從一重
    之加重強盜未遂罪處斷，原審論以數罪而分論併罰，並定其應執行刑，亦有未合
    被告之上訴雖無理由，惟原判決既有上揭可議之處，爰將原判決關於被告丁○○
    部分撤銷，並審酌被告持刀強盜，對社會治安、被害人心理所生影響非輕，被告
    正值青壯，不思以己力賺取財物，只因喝酒沒錢，即以此犯罪手段強盜他人財物
    及被告之品行、智識程度等一切情狀，量處如主文第二項所示之刑，以茲懲處。
    扣案之牛排刀一支係被告丁○○所有，業據其供明在卷，為供犯罪所用之物，應
    依刑法第三十八條第一項第二款之規定宣告沒收。
據上論斷，應依刑事訴訟法第第三百六十九條第一項前段、第三百六十四條、二百九
十九條第一項前段、刑法第三百三十條第二項、第一項、第三百二十一條第一項第三
款、第二百七十七條第一項、第五十五條、第二十六條前段、第三十八條第一項第二
款、罰金罰鍰提高標準條例第一條前段，判決如主文。
本案經檢察官洪泰文到庭執行職務
中      華      民      國    九十二    年      十      月    二十九    日
                              臺灣高等法院刑事第十七庭
                                  審判長法  官  陳  正  雄
                                        法  官  許  錦  印
                                        法  官  劉  壽  嵩
右正本證明與原本無異。
如不服本判決，應於收受送達後十日內向本院提出上訴書狀，其未敘述上訴之理由者
並得於提起上訴後十日內向本院補提理由書（均須按他造當事人之人數附繕本）。
                                        書記官  廖  婷  璇
中      華      民      國    九十二    年      十      月     三十     日
附錄：本案論罪科刑法條全文
中華民國刑法第三百三十條
犯強盜罪而有第三百二十一條第一項各款情形之一者，處七年以上有期徒
刑。
前項之未遂犯罰之。
中華民國刑法第三百二十一條
犯竊盜罪而有左列情形之一者，處六月以上、五年以下有期徒刑：
一  於夜間侵入住宅或有人居住之建築物、船艦或隱匿其內而犯之者。
二  毀越門扇、牆垣或其他安全設備而犯之者。
三  攜帶兇器而犯之者。
四  結夥三人以上而犯之者。
五  乘火災、水災或其他災害之際而犯之者。
六  在車站或埠頭而犯之者。
前項之未遂犯罰之。
中華民國刑法第二百七十七條
 (普通傷害罪)
傷害人之身體或健康者，處三年以下有期徒刑、拘役或一千元以下罰金。
犯前項之罪因而致人於死者，處無期徒刑或七年以上有期徒刑；致重傷者
，處三年以上十年以下有期徒刑。


司法院資訊處製作；財團法人民間司法改革基金會備份。
